臺灣板橋地方法院刑事判決　　　　　　100年度簡上字第814號
上　訴　人
即　被　告　周榮展
上列上訴人即被告因詐欺案件，不服本院100 年度簡字第5570號
中華民國100 年8 月11日所為第一審簡易判決（聲請簡易判決處
刑案號：100 年度偵字第17720 號），提起上訴，本院管轄之第
二審合議庭判決如下︰
    主  文
上訴駁回。
    事實及理由
一、本案經本院審理結果，認原審以上訴人即被告周榮展所為係
    犯刑法第30條第1 項前段、第339 條第1 項之幫助詐欺取財
    罪，判處拘役30日，如易科罰金，以新臺幣1 千元折算一日
    ，其認事用法均無違誤，量刑亦屬適當，應予維持，除原審
    判決書所引用檢察官聲請簡易判決處刑書關於證據並所犯法
    條欄二、第5 行被告「顏明瑋」應更正為「周榮展」及第6
    行告訴人「王詠欽」應更正為「李柔頻」外，其餘均引用如
    附件第一審刑事簡易判決書記載之事實、證據及理由。
二、上訴人即被告周榮展上訴意旨略以：伊因經濟狀況不許可的
    情形下，急著找工作，卻沒有謹慎思考就把存摺影本及提款
    卡交給陌生人，也把密碼告訴對方。對方是從網路上下載伊
    的資料打電話給伊說他有欠司機，問伊要不要去應徵，對方
    說他是違法的八大行業，看伊要不要去做，伊想伊的經濟情
    況不好，想說做一、兩個月解決經濟狀況，對方雖然沒有明
    白說是違法，但是伊有自知之明那是違法，對方沒有告訴伊
    ，他的真實姓名、年籍、營業據點，他說要伊東西交給他，
    他們審核過才會通知伊。伊於100 年8 月24日下班後看到判
    決書，才知道事情的嚴重性，想起伊手機上有對方跟伊要存
    摺、提款卡的對話錄音，為此提起上訴，請求從輕量刑云云
    。
三、按被告以外之人於審判外之陳述，雖不符合刑事訴訟法第15
    9 條之1 至第159 條之4 之規定，但經當事人於審判程序同
    意作為證據，法院審酌該言詞陳述或書面陳述作成時之情況
    ，認為適當者，亦得為證據；當事人、代理人或辯護人於法
    院調查證據時，知有第159 條第1 項不得為證據之情形，而
    未於言詞辯論終結前聲明異議者，視為有前項之同意，刑事
    訴訟法第159 條之5 定有明文。查本判決下列所引用之被告
    以外之人於審判外之陳述，雖屬傳聞證據，惟檢察官及被告
    於本院審理時均表示無意見，且迄至言詞辯論終結前亦未聲
    明異議，本院審酌上開證據資料製作時之情況，尚無違法不
    當之瑕疵，亦認為以之作為證據應屬適當，依上開規定，認
    具有證據能力，合先敘明。
四、經查，原審判決所認被告周榮展犯有本件幫助詐欺取財之犯
    罪事實，業據告訴人李柔頻於警詢指述綦詳，並有華南商業
    銀行泰山分行99年12月23日華泰字第09900230號函暨被告上
    開帳戶開戶資料及交易往來明細資料表、告訴人郵局帳戶交
    易明細表等附卷可參。被告雖以前詞置辯，矢口否認涉有上
    揭幫助詐欺犯行，然查：
  (一)被告固供稱：伊手機上有對方跟伊要存摺、提款卡的對話錄
    音云云，並提出電話錄音光碟及譯文等件為據。惟由被告所
    提出其與對方之該等電話錄音譯文觀之，對方僅要求被告要
    提供身分證或健保卡及存摺封面影本，並未提到要被告提供
    提款卡等情，被告雖辯稱：那是之後還有再聯絡，但伊沒有
    錄到音云云，然縱認被告事後確係將其華南銀行帳戶之提款
    卡及密碼交予上開通話對象，惟雙方事後在電話中甚至係當
    面接洽時，關於交付提款卡及密碼之緣由，究係應徵工作抑
    或係收購帳戶，並無法由上開電話通話譯文獲得證明，自無
    從採為有利於被告之認定。再輔以目前因提供帳戶幫助他人
    犯罪之情形層出不窮，並屢經媒體大肆報導，犯罪集團改以
    應徵工作為幌，再告知欲以一定代價收購帳戶，更係邇來常
    見之收購帳戶手法，自不能僅以被告有與對方因應徵工作而
    聯絡，即逕認被告交付上開華南銀行帳戶之提款卡及密碼確
    係遭他人詐騙所致。
  (二)復按個人之存摺、提款卡及密碼等物乃屬重要之金融物件，
    若落入不明人士手中，除存款有遭盜領之風險外，亦極可能
    作為取贓之犯罪工具，即便帳戶內之存款不多，若無正當理
    由或合理之隱情，應無任意交付他人之理，況現今金融帳戶
    開戶極為便利，若非有違法用途而欲刻意隱匿身分，亦無須
    使用他人帳戶。縱依被告所供述係因應徵工作而提供上開帳
    戶之存摺影本、提款卡及密碼，然被告在本院審理時竟供稱
    ：伊把上開帳戶存摺影本、提款卡及密碼交給對方時，對方
    自稱是「王經理」，伊沒有查驗對方身分，也不知道他們的
    公司營業據點，伊因為想去他們公司，所以相信對方云云。
    參諸被告和與其接洽者素不相識，且對於該人之真實姓名、
    身分及相關年籍均不了解，甚且於應徵工作時並未至公司之
    營業處所面試，對於公司名稱、公司地址亦均一無所悉，何
    以對於前揭種種有違事理之事，均一概選擇相信而未加質疑
    ，且未為查明對方之真實姓名、年籍，以待後續追討之用，
    即應對方要求任意交付上開華南銀行帳戶之存摺影本及提款
    卡，並告知提款卡密碼，實有悖於常情，豈能僅因急欲求職
    ，對於與事理有違之行徑毫不質疑，而任意將上開帳戶之存
    摺影本、提款卡及密碼交予完全不熟識之人使用。況被告在
    偵查中先係供稱：對方說要看伊帳戶是否被凍結，要用伊的
    提款卡測試云云，嗣在本院審理時又改稱：伊不清楚對方為
    何需要伊之提款卡云云，其後又稱：對方說八大行業工作，
    錢必須匯入伊這邊，再轉到他那裡云云，其先後供述不一，
    已難採信，而徵諸提款卡僅有在需提領款項之情形下，方需
    輸入密碼，被告當無不知之理，縱如被告所辯，對方要求預
    先測試，則被告交付提款卡地點附近就有提款機，當場即可
    測試，何以需交付他人？且若誠屬不知對方何以要求提供提
    款卡，又為何要交付，是堪認其顯有容認犯罪事實發生之本
    意。末參以被告高中肄業，於本案發生前曾任水電材料行及
    酒商之送貨員，且其在本院審理時亦供稱：「（問：之前應
    徵工作有不知道公司地址就去應徵的嗎？）沒有。」，則依
    其智識程度及工作經驗，對於向其收取帳戶之人不以自己名
    義開立帳戶卻收取他人金融機構帳戶之舉，豈能無疑？再參
    以被告在偵查中先係供稱：伊星期五晚上給他提款卡，星期
    六找不到他人後，伊想星期一再去掛失，結果銀行跟伊說伊
    的帳戶成為警示帳戶云云，嗣在本院審理時則改稱：對方說
    只要伊打電話給他，就會把提款卡還給伊，但伊事後並沒有
    打電話，因為伊交的那天是星期五，隔天休息，伊想說星期
    一就去銀行看有沒有怎麼樣，就發現帳戶列為警示帳戶云云
    ，而以其最初供述所稱既於星期六即發現有找不到人之情事
    ，被告自應起疑，以銀行每日24小時均可查詢帳戶動態並可
    隨時辦理掛失止付之手續，被告何以須遲至星期一始至銀行
    查詢；且徵諸常情，上開帳戶如非經被告同意提供予他人使
    用，則使用人既存有被告可能隨時至金融機構掛失而無法提
    領款項之風險，如何能安心使用該帳戶而於為詐欺犯行時告
    知被害人將款項匯入該帳戶內，從而，被告當知對方係要以
    該帳戶作為不法收取他人轉帳匯入款項之用，詎其仍恣意將
    上開帳戶之提款卡、密碼等物件交予真實姓名年籍不詳之成
    年人使用，顯見被告早已能預見將上開帳戶提款卡、密碼提
    供他人使用，係為幫助他人從事詐欺犯行，益足認被告有幫
    助詐欺之行為及不確定故意甚明。是被告前開所辯，不足採
    信。
五、綜上，本件被告所涉前開犯行，事證明確，洵堪認定。原審
    認被告罪證明確，適用刑事訴訟法第449 條第1 項前段、第
    3 項、第454 條第2 項，刑法第30條第1 項前段、第2 項、
    第339 條第1 項、第47條第1 項、第41條第1 項前段，刑法
    施行法第1 條之1 第1 項、第2 項前段規定，並審酌被告提
    供金融帳戶予他人供犯罪使用，紊亂社會正常交易秩序，並
    使不法之徒藉此輕易於詐騙後取得財物，致檢警難以追緝，
    助長詐騙犯罪風氣，並提高社會大眾遭受詐騙損失之風險，
    兼衡以被害人受騙金額共計新臺幣11,989元及其犯後之態度
    等一切情狀，就被告所犯幫助詐欺取財罪量處拘役30日，並
    諭知如易科罰金之折算標準，經核認事用法，均無不合，量
    刑亦屬適當，被告仍執前詞提起上訴，顯無理由，應予駁回
    。
據上論斷，應依刑事訴訟法第455 條之1 第1 項、第3 項、第
368 條、第373 條，判決如主文。
本案經檢察官游璧庄到庭執行職務。
中    華    民    國   100    年    12    月    16    日
                  刑事第九庭  審判長法  官  王士珮
                                    法  官  張誌洋
                                    法  官  李俊彥
以上正本證明與原本無異。
本件不得上訴。
                                    書記官  金和國
中    華    民    國   100    年    12    月    16    日